臺灣臺南地方法院刑事判決
109年度訴字第1203號
公  訴  人  臺灣臺南地方檢察署檢察官
被      告  曾翔瑋


指定辯護人  本院公設辯護人林宜靜  
上列被告因違反毒品危害防制條例案件，經檢察官提起公訴（10
9年度偵字第15278號），本院判決如下：
    主  文
曾翔瑋販賣第三級毒品，處有期徒刑柒年陸月。未扣案蘋果廠牌
行動電話壹支（含門號○○○○○○○○○○號SIM卡壹張）、販賣毒品所
得新臺幣壹仟參佰元均沒收之，於全部或一部不能沒收或不宜執
行沒收時，均追徵其價額。
    事  實
一、曾翔瑋明知4-甲基甲基卡西酮（Mephedrone，即俗稱「喵喵
    」）係毒品危害防制條例第2條第2項第3款所規定之第三級
    毒品，非經許可，不得非法販賣，竟基於販賣第三級毒品4-
    甲基甲基卡西酮以營利之犯意，於民國109年3月18日晚間10
    時46分至翌日凌晨0時29分止，持其所有未扣案蘋果廠牌行
    動電話1支（含門號0000000000號SIM卡1張）作為聯絡工具
    ，先以Facebook（下稱臉書）暱稱「翔瑋」、WeChat（下稱
    微信）暱稱「瑋」，再以上開門號與吳○玉（95年1月生，真
    實姓名年籍詳卷）聯繫後，旋即在臺南市○○區○○○路00號「
    七里香複合式餐廳」附近，以新臺幣（下同）1,300元之價
    格但先賒欠1,000元之方式，販賣含有4-甲基甲基卡西酮之
    咖啡包3包予吳○玉並完成交付，嗣於同年月21日至26日間某
    時許，吳○玉在臺南市白河區某便當店前，給付曾翔瑋前所
    賖欠之1,000元。因警於另案扣得吳○玉上開毒品咖啡包殘渣
    袋，經詢問吳○玉後，始循線查悉上情。　　
二、案經臺灣臺南地方檢察署檢察官指揮嘉義市政府警察局刑事
    警察大隊報告偵查起訴。
    理  由
一、程序方面：
  ㈠按被告以外之人於審判外之言詞或書面陳述，除法律有規定
    者外，不得作為證據，刑事訴訟法第159條第1項定有明文。
    而證人吳○玉、曾○茹（94年10月生，真實姓名年籍詳卷）、
    吳○婷（93年3月生，真實姓名年籍詳卷）於警詢之證述，本
    質上係被告以外之人於審判外之陳述，經被告之辯護人爭執
    其證據能力（本院卷第39頁），而證人曾○茹、吳○婷既未於
    本院審理時具結作證，且證人吳○玉、曾○茹、吳○婷先前於
    司法警察調查中所為之陳述，何以具有較可信之特別情況，
    亦未見檢察官提出釋明。本院無從就上揭證人陳述時之外部
    附隨環境、狀況或條件等相關事項，如陳述人之態度，與詢
    問者之互動關係，詢問者之態度與方式，是否告知陳述人之
    權利，有無違法取供等情狀，予以觀察，致難以綜合判斷證
    人陳述時之外在、客觀條件有無獲得確保，即就該筆錄於形
    式上是否具有真實可能性之客觀基礎，而可能信為真實之情
    形，無從判斷，故證人吳○玉、曾○茹、吳○婷之警詢筆錄應
    認對被告不具證據能力，本院就上開證據即不予以斟酌，合
    先敘明。
  ㈡再者，被告以外之人於審判外之陳述，經當事人於審判程序
    同意作為證據，法院審酌該言詞陳述或書面陳述作成時之情
    況，認為適當者，亦得為證據。當事人、代理人或辯護人於
    法院調查證據時，知有第159條第1項不得為證據之情形，而
    未於言詞辯論終結前聲明異議，視為有前項之同意，刑事訴
    訟法第159條之5定有明文。經查，本案中就被告以外之人於
    審判外之陳述，除上揭對證據能力有所爭執之部分外，就其
    餘本院以下認定犯罪事實所援引具傳聞性質之言詞或書面證
    據，關於證據能力方面，被告及其辯護人均同意具證據能力
    ，亦均未於本案言詞辯論終結前聲明異議，而本院審酌該等
    審判外陳述作成當時之過程、內容、功能等情況綜合判斷，
    認具備合法可信之適當性保障而具證據能力，得採為認定事
    實之基礎。
　㈢本判決下列所引用之其餘文書證據，並無證據證明係公務員
    違背法定程序所取得，亦無顯有不可信之情況，且經本院於
    審理期日提示予被告及其辯護人辨識而為合法調查，該等證
    據自得作為本案裁判之資料。
二、認定犯罪事實所憑之證據及理由： 
  ㈠訊據被告固坦承有於109年3月18日晚間10時46分至翌日凌晨0
    時29分止，持其所有未扣案蘋果廠牌行動電話1支（含門號0
    000000000號SIM卡1張）作為聯絡工具，先以臉書暱稱「翔
    瑋」、微信暱稱「瑋」，再以上開門號與吳○玉聯繫後，雙
    方旋即在臺南市○○區○○○路00號「七里香複合式餐廳」附近
    碰面等情不諱，惟矢口否認有販賣第三級毒品予吳○玉之犯
    行，辯稱：伊與證人吳○玉碰面係因吳○玉向其購買酵素云云
    。
　㈡經查：
　⒈被告於109年3月18日晚間10時46分至翌日凌晨0時29分止，持
    其所有未扣案蘋果廠牌行動電話1支（含門號0000000000號S
    IM卡1張）作為聯絡工具，先以Facebook（下稱臉書）暱稱
    「翔瑋」、WeChat（下稱微信）暱稱「瑋」，再以上開門號
    與證人吳○玉聯繫後，旋即在臺南市○○區○○○路00號「七里香
    複合式餐廳」附近，與證人吳○玉碰面等情，業據被告於本
    院審理時所不爭執，核與證人吳○玉於本院審理時證述相符
    ，並有證人吳○玉所持用門號0000000000號之通聯調閱查詢
    單及通聯紀錄1份，暨被告之臉書頁面截圖照片3張、被告手
    機內Messenger通訊軟體對話紀錄截圖照片6張在卷可稽（警
    卷第38頁至第40頁、第42頁至第45頁、第48頁至第49頁），
    此部分之事實，應堪予認定。
　⒉被告於本院審理程序固一再以上詞置辯，然其先於警詢供稱
    ：伊於109年3月19日凌晨都在家沒有外出，且伊沒有撥接電
    話，伊當天雖有用臉書與吳○玉聯繫，然伊當天沒有與吳○玉
    碰面云云（警卷第2頁至第4頁）； 再於偵訊時供稱：當天
    係吳○玉約伊碰面，但吳○玉他們沒有到，伊等很久，就睡覺
    了云云（他卷第105頁）；又於本院準備程序時供稱：伊與
    吳○玉碰面是為了買賣酵素，當天伊給了吳○玉一盒酵素，吳
    ○玉給了伊300元，迄今還積欠伊1,000元云云（本院卷第37
    頁），是被告就其本身是否出門、與吳○玉有無碰面、與吳○
    玉有無交易等情，供述前後明顯差異甚大，又被告自陳知悉
    販賣毒品罪責很重（本院卷第244頁至第245頁），如係買賣
    酵素，何以被告於警詢、偵訊均未提及此，實殊難想像，是
    被告於本院審理時之供述是否可信，已屬有疑。
　⒊而證人吳○玉於偵訊證稱：其當天先在與曾○茹、吳○婷之蜜桃
    寶貝群組說要購買毒品咖啡3包，之後吳○婷騎機車載其到「
    七里香複合式餐廳」，其與被告一開始是約7-11，是被告說
    騎到「七里香複合式餐廳」……其到「七里香複合式餐廳」時
    打微信給被告，被告沒有接，約過5分鐘被告就從「七里香
    複合式餐廳」對面的巷子走出來，其跟被告買3包毒品咖啡
    包，1包是450元，被告便宜算1,300元，其當時先給300元，
    之後才在白河一間便當店，拿1,000元給被告等語（他卷第4
    7頁）。又證人吳○婷於偵訊證稱：之前其與吳○玉、曾○茹有
    成立蜜桃寶貝群組，在群組有提到要買咖啡包，當天其有騎
    車載吳○玉與被告碰面購買3包咖啡包，其有看到吳○玉拿錢
    給被告等語（他卷第59頁至第60頁）；證人曾○茹於偵訊證
    稱：吳○玉在蜜桃寶貝群組中提到要去買毒品咖啡包，但吳○
    玉沒有車，吳○婷就說他可以騎機車載吳○玉去東山拿，要買
    3包，我、吳○玉、吳○婷各1包，總數是1,300元，1包多少錢
    忘記了，只記得對方似乎有算比較便宜等語（他卷第95頁至
    第96頁）。是證人吳○玉、曾○茹、吳○婷於偵訊時，就其等
    在群組討論購買毒品咖啡包，嗣由證人吳○婷騎車搭載證人
    吳○玉前往本案地點與被告碰面，並向被告購買毒品咖啡包
    等情之證述情節一致，而證人吳○玉、曾○茹、吳○婷與被告
    於本案案發時，無糾紛、宿怨，且證人吳○婷經檢察官告以
    偽證罪之處罰規定後，應當無甘冒偽證罪刑受罰之風險，執
    意指稱被告有販賣毒品咖啡包之理，又被告並無毒品之前科
    記錄，此有被告之臺灣高等法院被告前案紀錄表在卷可稽，
    當亦無員警誘導證人吳○玉、曾○茹、吳○婷為被告不利證述
    之可能，益證證人吳○玉、曾○茹、吳○婷於偵訊應無攀誣被
    告之舉。
　⒋再者，被告與證人吳○玉所持用門號於109年3月19日凌晨0時1
    5分、24分、29分有密集之通話，且證人吳○玉所持用門號之
    基地台位置於凌晨0時15分、24分時係在臺南市白河區中山
    路，在同日凌晨0時29分時即在臺南市○○區○○路00號，此有0
    000000000門號之通聯調閱查詢單及通聯紀錄在卷可佐（警
    卷第48頁），顯見證人吳○玉於該時間確從臺南市白河區移
    動至被告所在之東山區，並與被告所持用門號之基地台位置
    同一（他卷第127頁），而該基地台位置距離證人吳○玉所證
    述與被告碰面之「七里香複合式餐廳」僅有130公尺，顯見
    證人吳○玉被告證稱其於109年3月19日從白河區前往東山區
    之「七里香複合式餐廳」與被告碰面之情節應屬真實，被告
    前辯稱其未與證人吳○玉碰面或等不到證人吳○玉，均屬臨訟
    卸責之詞。
　⒌又證人吳○玉、曾○茹、吳○婷於偵訊時，均證稱被告與證人吳
    ○玉碰面之目的為交易毒品咖啡包，被告對此一再辯稱係交
    易屬減肥商品之酵素，然從被告與證人吳○玉之對話中，被
    告主動向證人吳○玉表示：「現在這有喝」、「有需要的朋
    友可以介紹」「懂？」，雙方旋即改以微信聯繫（警卷第44
    頁），綜合其等前後語意、交談情境及時機等諸般情狀，核
    與現今毒品交易之實務現況相符，如被告所述係為兜售酵素
    予證人吳○玉，何以需以此隱諱之方式？卻不言明所兜售物
    品之成分、價錢、功效等，況被告自陳前與證人吳○玉僅見
    過一次面、係第一次販賣酵素予證人吳○玉、吳○婷（本院卷
    第234頁、第248頁），如此一來，焉有未向證人吳○玉介紹
    酵素之功效、使用方式等之理？且被告與證人吳○玉係於凌
    晨聯繫買賣並進而交易，證人吳○玉又以賒帳之方式向被告
    購買，如果真買賣減肥藥品酵素，何需如此急迫？況依被告
    所述其僅向證人吳○玉催討所積欠一千元一次，即未再向證
    人吳○玉催討，目前僅取得證人吳○玉一開始所付之300元，
    相較被告一開始主動、積極販賣物品予他人，卻對獲取對價
    如此不積極，實有矛盾，被告所述顯與常情不符，顯見證人
    吳○玉、曾○茹、吳○婷於偵訊所述，應屬為真，被告有於犯
    罪事實欄所載時、地，以犯罪事實欄所載方式販賣毒品咖啡
    包予證人吳○玉應可認定。
　⒍至於證人吳○玉於本院審理時，雖改稱其當天係向被告購買酵
    素，然證人吳○玉於庭前先以書狀請求拒絕作證，再於證述
    過程中附和被告先前供述，改稱係向被告購買酵素，而證人
    吳○玉就為何當天要以隱諱方式購買酵素？何以積欠款項未
    還？何以僅有35-40公斤卻仍需購買酵素減肥等情，均含糊
    其詞，顯見證人吳○玉於本院之證述係為被告開脫，自難以
    此為被告有利之認定。又辯護人以證人證述與被告交易地點
    、如何施用毒品、事後如何分得毒品等供述不一，主張證人
    吳○玉、曾○茹、吳○婷證述不可採，然因個人教育程度、生
    活經驗、語言習慣之不同，渠表達意思之能力與方式，亦容
    易產生差異，故供述證據常受陳述人個人觀察與認知事物能
    力、記憶存取與退化程度、言語表達與描述能力、誠實意願
    、利害關係、用字遣詞嚴謹程度、對所詢問題理解力、主觀
    好惡與情緒作用、筆錄製作人之理解與記錄能力等不同，而
    有對相同事物歧異供述之情形發生，是此歧異之原因，未必
    絕對係出於虛偽或記憶受外力污染所致，而證人吳○玉、吳○
    婷雖就與被告交易地點於警詢及偵訊供述略有出入，然證人
    吳○玉於偵訊時，表示係因一開始與被告相約在東山區中興
    路1號之7-11，後被告叫其前往「七里香複合式餐廳」（他
    卷第47頁），而該7-11與「七里香複合式餐廳」僅相距130
    公尺，且被告亦自陳其與證人吳○玉碰面地點不是7-11就是
    七里香（本院卷第238頁），況被告與證人吳○玉確有碰面一
    事，業經本院認定如上，又證人吳○玉、曾○茹、吳○婷施用
    毒品咖啡包或非僅本次，且證人吳○婷或係因個人因素考量
    而否認取得毒品，尚難僅以證人吳○玉、曾○茹、吳○婷證述
    之些微瑕疵，即驟認其等證述均不可採信，附此敘明。
　㈢按販賣毒品之行為，本無一定之公定價格，是其各次買賣價
    格，當亦各有差異，或隨供需雙方之資力、關係之深淺、需
    求之數量、貨源充裕與否、販賣者對於資金之需求如何，殷
    切與否，以及政府查緝之態度，進而為各種不同之風險評估
    ，而為機動性調整，是其價格標準，自非一成不變。況且，
    販賣者從各種「價差」或「量差」或係「純度」謀取利潤方
    式，或有差異，然其所圖利益之非法販賣行為目的，則屬相
    同，並無二致。因之，販賣利得，除經行為人（被告）坦承
    ，或其價量至臻明確，確實難以究其原委。但依一般民眾普
    遍認知毒品之非法交易，向為政府查禁森嚴，且重罰不寬貸
    ，衡諸常情，倘非有利可圖，絕無平白甘冒被重罰高度風險
    之理，從而，舉凡其有償交易，除足反證其確另基於某種非
    圖利本意之關係外，通常尚難因無法查悉其買進、賣出之差
    價，而諉無營利之意思，或阻卻販賣犯行之追訴（最高法院
    87年度台上字第3164號判決意旨參照）。況查，販賣毒品之
    行為，係行為人基於營利之目的，而販入或賣出毒品而言。
    販賣毒品者，其主觀上須有營利之意圖，且客觀上有販賣之
    行為即足構成，至於實際上是否已經獲利則非所問。即於有
    償讓與他人之初，係基於營利之意思，並著手實施，而因故
    無法高於購入之原價出售，最後不得不以原價或低於原價讓
    與他人時，仍屬販賣行為。必也始終無營利之意思，縱以原
    價或低於原價有償讓與他人，方難謂為販賣行為，而僅得以
    轉讓罪論處（最高法院93年度台上字第1651號判決意旨參照
    ），查毒品價昂，被告豈敢甘冒遭刑事追訴之風險，將毒品
    咖啡包交付予證人吳○玉並收取金錢，自係其間有利可圖，
    足見被告主觀上確有營利之意圖甚明。被告有於事實欄所示
    之時、地販賣第三級毒品應堪予認定。
　㈣綜上，本件事證明確，被告上開犯行，足以認定，應依法論
    科。
三、論罪科刑： 
　㈠按刑法第2條第1項規定：「行為後法律有變更者，適用行為
    時之法律。但行為後之法律有利於行為人者，適用最有利於
    行為人之法律」。查毒品危害防制條例第4條第3項規定業經
    立法院於108年12月17修正，並由總統於109年1月15日以華
    總一義字第10900004091號令公布施行，於109年7月15日生
    效。而修正前毒品危害防制條例第4條第3項販賣第三級毒品
    罪之法定刑為：「7年以上有期徒刑，得併科新臺幣7百萬元
    以下罰金」，修正後之法定刑為：「處7年以上有期徒刑，
    得併科新臺幣1千萬元以下罰金」，是經比較新舊法之結果
    ，修正後規定未有利於被告，依刑法第2條第1項前段規定，
    就被告販賣第三級毒品之犯行，自應適用行為時即修正前毒
    品危害防制條例第4條第3項之規定處罰。是核被告所為，係
    犯修正前毒品危害防制條例第4條第3項之販賣第三級毒品罪
    。又被告販賣第三級毒品前持有第三級毒品之純質淨重未有
    具體事證顯示已達法定處罰之克數，依最高法院99年度台上
    字第6378號、98年度台上字第5762號判決意旨，其持有部分
    屬不罰之行為。
  ㈡爰審酌被告非法販毒謀利，無視於國家防制毒品危害之禁令
    ，戕害他人之身心發展，犯下本案之販賣毒品行為，其所為
    未能正視毒品所可能對他人健康造成之戕害，及對社會治安
    之危害，而恣意販賣毒品予他人，且犯後飾詞狡辯，實不宜
    寬待，惟念其販賣毒品之次數、對象均僅一，並無廣為散發
    毒害之情，兼衡被告自陳目前與祖母、妻小同住，從事瀝青
    之相關工作，及本案犯罪動機、情節、智識程度等一切情狀
    ，量處如主文所示之刑。
四、沒收部分：
    末查未扣案蘋果廠牌行動電話1支（含門號0000000000號SIM
     卡1張），為被告犯本案犯罪事實所用之物，應依毒品危害
    防制條例第19條第1項、刑法第38條第4項之規定宣告沒收之
    ，於全部或一部不能沒收或不宜執行沒收時，追徵其價額。
    末按犯罪所得，屬於犯罪行為人者，沒收之；前二項之沒收
    ，於全部或一部不能沒收或不宜執行沒收時，追徵其價額，
    刑法第38條之1第1項前段、第3項定有明文。查被告就事實
    欄之販賣毒品所得1,300元，雖未據扣案，然既屬被告所有
    ，自應依前開規定宣告沒收，並諭知於全部或一部不能沒收
    或不宜執行沒收時，追徵其價額。
據上論斷，應依刑事訴訟法第299條第1項前段，毒品危害防制條
例第4條第3項（修正前）、第19條第1項，刑法第2條第1項前段
、第11條、第38條第4項、第38條之1第1項前段、第3項，判決如
主文。
本案經檢察官粟威穆提起公訴，檢察官陳冠霖、蘇聖涵到庭執行
職務。
中    華    民    國  110     年    11    月    16    日
                  刑事第八庭  審判長法  官    鄭燕璘
                                    法  官    郭瓊徽
                                    法  官    陳碧玉
以上正本證明與原本無異。
如不服本判決應於收受本判決後20日內向本院提出上訴書狀，並
應敘述具體理由。其未敘述上訴理由者，應於上訴期間屆滿後20
日內向本院補提理由書狀（均須按他造當事人之人數附繕本）「
切勿逕送上級法院」。 
  　　　　　　　　　　　　　　　　　書記官　　詹淳涵
中　　華　　民　　國　　110 　年　　11　　月　　16　　日
　　　　　　　　　　　　　　　　　　
附錄本件論罪科刑法條全文：
修正前毒品危害防制條例第4條
製造、運輸、販賣第一級毒品者，處死刑或無期徒刑；處無期徒
刑者，得併科新臺幣2,000萬元以下罰金。
製造、運輸、販賣第二級毒品者，處無期徒刑或7年以上有期徒
刑，得併科新臺幣1,000萬元以下罰金。
製造、運輸、販賣第三級毒品者，處7年以上有期徒刑，得併科
新臺幣700萬元以下罰金。
製造、運輸、販賣第四級毒品者，處3年以上10年以下有期徒刑
，得併科新臺幣300萬元以下罰金。
製造、運輸、販賣專供製造或施用毒品之器具者，處1年以上7年
以下有期徒刑，得併科新臺幣100萬元以下罰金。